【裁判字號】    95,易,2045
【裁判日期】    951115
【裁判案由】    毒品危害防制條例
【裁判全文】
臺灣臺中地方法院刑事判決              95年度易字第2045號
公  訴  人  臺灣臺中地方法院檢察署檢察官
被      告  甲○○
                    國民
上列被告因違反毒品危害防制條例案件，經檢察官提起公訴（九
十五年度毒偵字第一四四五號），本院合議庭裁定改以簡式審判
程序審理，判決如下：
    主    文
甲○○施用第二級毒品，累犯，處有期徒刑陸月，如易科罰金，
以銀元佰元即新臺幣玖佰元折算壹日。
    犯罪事實
一、甲○○前於民國九十年間，因施用毒品案件，經臺灣高等法
    院臺中分院以九十年度毒抗字第四八九號裁定令入戒治處所
    施以強制戒治一年，至九十一年十一月八日執行完畢，於翌
    日即同年月九日釋放。此部分施用毒品之犯行，另由檢察官
    提起公訴，經本院於九十年間，判處有期徒刑十月確定，甫
    於九十二年八月二十一日執行完畢。詎甲○○猶不知戒絕，
    明知甲基安非他命已列為毒品危害防制條例第二條第二項第
    二款所稱之第二級毒品，竟於強制戒治執行完畢釋放後五年
    內，另基於施用第二級毒品甲基安非他命之犯意，於自姓名
    年籍不詳之友人處無償取得第二級毒品甲基安非他命後，即
    於九十四年三月二十日某時，在臺中縣烏日鄉某友人住處，
    將第二級毒品甲基安非他命置於鋁箔紙上，然後以火燒烤其
    底部，使生白煙吸入體內之方法，施用第二級毒品甲基安非
    他命一次。嗣於九十四年三月二十一日下午二時二十分許（
    起訴書誤載為下午二時許），因接受臺中縣警察局烏日分局
    列管毒品人口強制調驗而採尿送驗結果，呈甲基安非他命陽
    性反應，而查悉上情。
二、案經臺中縣警察局烏日分局報告臺灣臺中地方法院檢察署檢
    察官偵查起訴。
    理    由
一、訊據被告甲○○對於在上開時、地，非法施用第二級毒品甲
    基安非他命一次之犯罪事實供承不諱，且被告於九十四年三
    月二十一日經警採集尿液送中山醫學大學附設醫院檢驗結果
    ，確呈甲基安非他命陽性反應，有該醫院檢驗科藥物濫用檢
    測中心所出具之確認檢驗結果報告一紙在卷可稽，足見被告
    之自白與事實相符，而堪以採信。本件事證明確，被告施用
    第二級毒品甲基安非他命一次之犯行，堪以認定。
二、被告前於九十年間，因施用毒品案件，經臺灣高等法院臺中
    分院以九十年度毒抗字第四八九號裁定令入戒治處所施以強
    制戒治一年，至九十一年十一月八日執行完畢，於翌日即同
    年月九日釋放等情，有臺灣臺中地方法院檢察署刑案資料查
    註紀錄表、臺灣高等法院被告前案紀錄表及臺灣高等法院在
    監在押全國紀錄表各一份附卷可參。被告於前案強制戒治執
    行完畢釋放後，五年內再犯本件施用第二級毒品罪，應予依
    法論科。
三、按被告行為後，九十四年二月二日修正公布之刑法，業於九
    十五年七月一日施行，新刑法第二條第一項之規定，係規範
    行為後法律變更所生新舊法律比較適用之準據法，於新刑法
    施行後，應適用新刑法第二條第一項之規定，為「從舊從輕
    」之比較。另於比較時應就罪刑有關之共犯、未遂犯、想像
    競合犯、牽連犯、連續犯、結合犯，以及累犯加重、自首減
    輕暨其他法定加減原因（如身分加減）與加減比例等一切情
    形，本於統一性及整體性原則，綜其全部罪刑之結果而為比
    較（最高法院九十五年五月二十三日刑事庭第八次會議決議
    參照）。本案涉及法律變更之部分如下：
  (一)刑法第四十七條第一項修正為：「受徒刑之執行完畢，或一
    部之執行而赦免後，五年以內故意再犯有期徒刑以上之罪者
    ，為累犯，加重本刑至二分之一」，與修正前同條：「受有
    期徒刑之執行完畢，或受無期徒刑或有期徒刑一部之執行而
    赦免後，五年以內再犯有期徒刑以上之罪者，為累犯，加重
    本刑至二分之一」之規定相比較，依修正後之規定，若再犯
    之罪為「過失犯」，則無累犯規定之適用，然依修正前之規
    定，過失犯亦可構成累犯，固以修正後之刑法第四十七條之
    規定，有利於行為人。然被告本件所犯，並非過失犯，且無
    論依修正前後之規定，均屬累犯（詳如後述）。
  (二)被告行為時之刑法第四十一條第一項前段規定：「犯最重本
    刑為五年以下有期徒刑以下之刑之罪，而受六個月以下有期
    徒刑或拘役之宣告，因身體、教育、職業、家庭之關係或其
    他正當事由，執行顯有困難者，得以一元以上三元以下折算
    一日，易科罰金」；又被告行為時之易科罰金折算標準，修
    正前罰金罰鍰提高標準條例第二條前段（九十四年五月十七
    日修正刪除）規定，就其原定數額提高為一百倍折算一日，
    則本件被告行為時之易科罰金折算標準，應以銀元三百元折
    算一日，經折算為新臺幣後，應以新臺幣九百元折算為一日
    。惟九十五年七月一日施行之刑法第四十一條第一項前段則
    規定：「犯最重本刑為五年以下有期徒刑以下之刑之罪，而
    受六個月以下有期徒刑或拘役之宣告者，得以新臺幣一千元
    、二千元或三千元折算一日，易科罰金。」比較修正前後之
    易科罰金折算標準，以九十五年七月一日修正公布施行前之
    規定，較有利於被告，則本件依刑法第二條第一項前段之規
    定，應適用修正前刑法第四十一條第一項前段之規定，定其
    易科罰金之折算標準。
  (三)綜合上述各條文修正前、後之比較，揆諸前揭最高法院決議
    及修正後刑法第二條第一項規定之「從舊、從輕」原則，自
    應適用被告行為時之法律，即修正前刑法之相關規定，予以
    論處。
四、查甲基安非他命係毒品危害防制條例第二條第二項第二款所
    規定之第二級毒品。被告於前案強制戒治執行完畢釋放後，
    五年內再行施用第二級毒品甲基安非他命之行為，核係犯同
    條例第十條第二項之施用第二級毒品罪。其持有毒品之行為
    ，意在供己施用，故持有之低度行為，應為施用之高度行為
    所吸收，不另論罪。被告前於九十年間，因施用毒品案件，
    經本院於九十年間，判處有期徒刑十月確定，甫於九十二年
    八月二十一日執行完畢等情，有前揭刑案資料查註紀錄表、
    臺灣高等法院被告前案紀錄表在卷可參，其受有期徒刑之執
    行完畢後五年以內，再故意犯本件有期徒刑以上之本罪，不
    論依修正前之刑法第四十七條，或修正後之刑法第四十七條
    第一項之規定，均構成累犯，對被告而言並無有利或不利之
    情形，自應依修正前之刑法第四十七條，論以累犯，並加重
    其刑。爰審酌被告前因施用毒品犯行，甫經強制戒治，猶不
    知戒絕，再施用毒品不輟，無視於毒品對於自身健康之戕害
    及國家對於杜絕毒品犯罪之禁令，惡性非輕，惟念其犯後坦
    認罪行，態度尚佳等一切情狀，量處如主文所示之刑，並諭
    知易科罰金之折算標準，以示懲儆。
據上論斷，應依刑事訴訟法第二百七十三條之一第一項、第二百
九十九條第一項前段，毒品危害防制條例第十條第二項，刑法第
十一條前段、第二條第一項前段、修正前刑法第四十七條、第四
十一條第一項前段，修正前罰金罰鍰提高標準條例第二條，現行
法規所定貨幣單位折算新臺幣條例第二條，判決如主文。
本案經檢察官乙○○到庭執行職務。
中    華    民    國    95    年    11    月    15    日
                  刑事第三庭    法  官  郭 妙 俐
上正本證明與原本無異。
如不服本判決，應於判決送達後十日內向本院提出上訴狀，上訴
於臺灣高等法院臺中分院( 須附繕本 )。
                                書記官  陳 玉 芬
中    華    民    國    95    年    11    月    15    日
附錄本案論罪科刑法條全文
毒品危害防制條例第十條
施用第一級毒品者，處六月以上五年以下有期徒刑。
施用第二級毒品者，處三年以下有期徒刑。


司法院資訊處製作；財團法人民間司法改革基金會備份。
